【裁判字號】    98,消債抗,25
【裁判日期】    981229
【裁判案由】    抗告事件
【裁判全文】
臺灣宜蘭地方法院民事裁定            98年度消債抗字第25號
抗  告  人
即  債務人  甲○○
上列抗告人因消費者債務清理條例清算事件，抗告人對於中華民
國98年6月29日本院97年度消債更字第168號裁定提起抗告，本院
裁定如下：
    主  文
抗告駁回。
抗告程序費用新臺幣壹仟元由抗告人負擔。
    理  由
一、本件抗告意旨略以：抗告人於95年間與最大債權機構即台新
    國際商業銀行股份有限公司（下稱台新銀行）協商時，台新
    銀行提出95年6月起，每月繳款新台幣（下同）14,821元，
    利率3.88%，共80期，抗告人因見條件已較先前須繳納款項
    寬鬆許多，雖自己每月薪資僅24,000元，仍為成立協商而與
    銀行人員配合書立每月薪資收入30,000元之切結書，實際抗
    告人之薪資於協商當時只有24,000元。又原審以98年度綜合
    所得稅扶養免稅額每人每年82,000元，抗告人支出扶養費每
    月僅為3,417元，而實際扶養費支出遠高於每年綜合所得稅
    扶養之免稅額，原審以此計算扶養費支出，顯與事實不符，
    倘依原審所計算扶養費為3,417元，再加計抗告人每月最低
    生活費9,829元，抗告人每月薪資為24,000元，扣除後僅剩
    餘10,754元，仍不足支付協商款14,821元，顯有不可歸責於
    己之事由而致毀諾，爰提起抗告請求廢棄原審之裁定等語。
二、按「債務人與金融機構協商成立者，不得聲請更生或清算。
    但因不可歸責於己之事由，致履行顯有重大困難者，不在此
    限」；「本條例施行前，債務人依金融主管機關協調成立之
    中華民國銀行公會會員辦理消費金融案件無擔保債務協商機
    制與金融機構成立之協商，準用前項之規定」為消費者債務
    清理條例（下稱本條例）第151條第5項、第6項所明定。蓋
    債務清償方案成立後，債務人即應按其條件履行，惟嗣後發
    生不可歸責於己之事由，而清償期間收入或收益不如預期，
    致該方案履行困難或履行不能，始能聲請更生或清算。此規
    定旨在避免債務人任意毀諾已成立之協商，濫用更生或清算
    之裁判上債務清理程序，債務清償方案乃經當事人行使程序
    選擇權所為之債務清理契約，債務人自當受其拘束。
三、本院之判斷如下：
（一）抗告人於本件更生事件調查期間，針對本院通知其補正之
      事項所為之陳述，相互矛盾，且與本院查證之結果，亦多
      有出入：
    (1)抗告人分別於97年10月15日、97年12月19日、98年2月4日
      均以書狀陳稱：95年協商時月薪為24,000元，並因生產而
      失業，以致無法繳納而毀諾等語。再於98年3月30日以書
      狀更異改稱：伊只於94年1月起捷暉光學科技股份有限公
      司（下稱捷暉公司）服務，至96年10月間失業後因生產而
      無法再覓得工作等語，就失業之時間點，所述已有矛盾。
      經本院查證結果，抗告人於94年1月27日至94年11月7日止
      任職捷暉公司，離職原因係因身體不適等情，有捷暉公司
      函文可稽，抗告人於捷暉公司離職之時間在94年11月7日
      ，與其後於95年之毀諾，並不相干。
    (2)再者，抗告人曾向最大債權銀行出具收入證明切結書，工
      作為「家庭保姆」，地點在「家中」，每月收入為30,000
      元等情（見原審卷第127頁），質之抗告人始於98年10月
      29日稱：協商當時並無工作，當時配偶給予30,000元日常
      生活及子女照顧費用，後來配偶僅給24,000元家用，故實
      際收入並無30,000元等語，則與抗告人於原審歷次陳述差
      異甚大，益證抗告人始終並無工作，亦無95或96年間曾失
      業乙事，所謂「收入」均來自其配偶，並無其先前所謂因
      失業致毀諾之不可歸責於己之事由存在，所言之真實性及
      誠信已令人啟疑。
（二）抗告人於95年5月10日與台新銀行簽立協議書，約定自95
      年6月起，按年息3.88%，分80期，每月給付14,821元之協
      商款，詎抗告人於95年11月起即未依約還款，台新銀行逐
      於95年12月通知各債權銀行債務人毀諾，以上有台新銀行
      銀98年1月22日台新債協98法字第60022號函及檢附之協議
      書1紙在卷可稽。抗告人復陳稱，其收入原為（實際亦為
      配偶所給）30,000元，後來配偶只給24,000元，故無法負
      擔協商款等語，惟查，抗告人並無工作，全賴配偶支助，
      本院無從查知其配偶實際支助之情況為何，只有抗告人之
      片面說詞；再者，抗告人並未釋明其配偶之收入狀況產生
      何種變化以致其支助金額有減少情事，上開各節抗告人均
      未提出任何資料供佐證，不足採信。再參之，抗告人協商
      時同意月繳14,821元，金額非高，抗告人既於前揭切結書
      上出具配偶願支付30,000元為其收入，再別無證據足以證
      明其配偶支助金額有減少之情形下，自當以30,000元為計
      算基礎，準此，倘依抗告人切結之薪資30,000元計算，參
      酌98年度綜合所得稅扶養免稅額，除納稅義務人及其配偶
      、申報受扶養之直系尊親屬年滿70歲者，每人免稅額為12
      3,000元外，其餘每人免稅額82,000元，依此，抗告人支
      出之扶養費用每月平均為3,417元（即82,000元/12月x1子
      ÷2夫妻平均分攤，元以下四捨五入），再參酌行政院主
      計處公告之98年度最低生活費用，臺灣省地區平均每人每
      月最低生活費為9,829元，則聲請人每月最低必要開支約
      為13,246元，聲請人每月30,000元之收入扣除13,246元之
      必要開支，尚餘約16,754元，應足以清償每月14,821元之
      協商款，並得支付家庭生活費、子女扶養費無虞。更況且
      ，抗告人已於98年2月4日及98年10月29日以書狀自承，生
      活支出及子女教育費多由配偶負擔，參酌抗告人所檢附其
      配偶存摺收入情形，確實足以負擔，則縱使以每月收入為
      24,000元計算，因抗告人不必負擔前揭必要生活及部分扶
      養費，故13,246元中之子女教育費及部分生活支出，還可
      扣除，應尚不致無法負擔協商款。
四、綜上所述，本件抗告人既無不可歸責於己之事由，依原協商
    條件履行亦非顯有重大困難，應屬聲請更生之要件不備，且
    又無從補正，自應駁回其更生之聲請。是則原裁定駁回抗告
    人之聲請，於法要無不合。抗告意旨指摘原裁定不當，求予
    廢棄改判，為無理由，應予駁回。
五、據上論結，本件抗告為無理由，依消費者債務清理條例第15
   條，民事訴訟法第495條之1第1項、第449條第1項、第95條、
   第78條，裁定如主文。
中    華    民    國    98    年    12    月    29    日
                  臺灣宜蘭地方法院民事庭
                      審判長  法  官 楊麗秋
                              法  官 陳雪玉
                              法  官 郭淑珍
以上正本係照原本作成。
本裁定不得再抗告。
中    華    民    國    98    年    12    月    29    日
                              書記官 廖文章


司法院資訊處製作；財團法人民間司法改革基金會備份。
